【裁判字號】    95,訴,3825
【裁判日期】    951229
【裁判案由】    毒品危害防制條例
【裁判全文】
臺灣高雄地方法院刑事判決              95年度訴字第3825號
公  訴  人  臺灣高雄地方法院檢察署檢察官
被      告  甲○○
                    (另案羈押於臺灣高雄看守所)
上列被告因毒品危害防制條例案件，經檢察官提起公訴（95年度
毒偵字第7680號），嗣因被告於本院準備程序中就被訴事實為有
罪之陳述，經詢問檢察官、被告意見後，合議庭乃裁定由受命法
官獨任改行簡式審判程序，本院判決如下：
    主  文
甲○○施用第一級毒品，累犯，處有期徒刑壹年貳月。扣案海洛
因玖包【均不含包裝袋，其中捌包淨重為壹點伍貳公克、其中壹
包淨重零點柒參公克】、殘有海洛因之注射針筒拾貳支、殘有海
洛因之吸管參支，均沒收銷燬之；扣案包裝袋玖個、未含毒品成
份之粉末貳包、葡萄糖參包、葡萄糖壹盒、注射針筒貳支、吸管
參支，均沒收之。又施用第二級毒品，累犯，處有期徒刑陸月。
扣案甲基安非他命肆包【均不含包裝袋，驗前淨重壹點陸公克、
驗後淨重壹點伍捌公克】、殘有甲基安非他命之吸管肆支，均沒
收銷燬之；扣案包裝袋肆個、吸食器壹個，均沒收之。應執行有
期徒刑壹年陸月；扣案海洛因玖包【均不含包裝袋，其中捌包淨
重為壹點伍貳公克、其中壹包淨重零點柒參公克】、殘有海洛因
之注射針筒拾貳支、殘有海洛因之塑膠鏟子參支、甲基安非他命
肆包【均不含包裝袋，驗前淨重壹點陸公克、驗後淨重壹點伍捌
公克】、殘有甲基安非他命之吸管肆支，均沒收銷燬之；扣案包
裝袋拾參個、未含毒品成份之粉末貳包、葡萄糖參包、葡萄糖壹
盒、注射針筒貳支、吸管參支、吸食器壹個，均沒收之。
    事  實
一、甲○○前因施用毒品案件，於民國93年2 月27日經本院以93
    年度訴緝字第35報判決判處應執行有期徒刑壹年貳月；再因
    施用毒品案件，於94年1 月31日經本院93年度訴字第2134號
    判決判處應執行有期徒刑10月，均因未上訴而確定。嗣上開
    案件接續執行，於95年3 月7 日縮短刑期假釋出監，至95年
    6 月13日交付保護管束期滿止，因未撤銷假釋，所處有期徒
    刑視為執行完畢。
二、甲○○前因施用毒品案件，經依本院以91年度毒聲字第6720
    號裁定送強制戒治，嗣經停止戒治程序，至92年10月10日交
    付保護管束期滿止，因未撤銷停止戒治，強制戒治視為執行
    完畢。詎仍未戒絕，於強制戒治視為執行完畢釋放後5 年內
    ，基於施用第一級毒品海洛因之犯意，於95年9 月1 日18時
    採尿時起回溯24小時內某時（不含公權力拘束期間），在高
    雄市前鎮區鎮○○ 街1 號5 樓住處，以將第一級毒品海洛因
    置於注射針筒內，再以水稀釋後注射之方式，施用第一級毒
    品海洛因1 次。復基於施用第二級毒品甲基安非他命之犯意
    ，於95年9 月1 日採尿時回溯24小時內某時起（不含公權力
    拘束期間），在上開處所，以將第二級毒品甲基安非他命置
    於吸食器內，再以火燒烤，吸食霧化氣體之方式，施用第二
    級毒品甲基安非他命1 次。嗣於95年9 月1 日13時20分許，
    在上開住處，為警查獲，除扣得海洛因9 包【均不含包裝袋
    ，其中8 包淨重為1.52公克、其中1 包淨重0.73公克】、殘
    有海洛因之注射針筒12支、殘有海洛因之塑膠鏟子3 支、甲
    基安非他命4 包【均不含包裝袋，驗前淨重1.6 公克、驗後
    淨重1.58公克】、殘有甲基安非他命之吸管4 支。並扣得甲
    ○○所有分別供施用第一級毒品、第二級毒品所用或預備所
    用之包裝袋13個、未含毒品成份之粉沫2 包、葡萄糖3 包、
    葡萄糖1 盒、注射針筒2 支、吸管3 支、吸食器1 個。經採
    集其尿液送驗後，查知上情。
三、案經高雄市政府警察局刑警大隊報告臺灣高雄地方法院檢察
    署檢察官偵查起訴。
    理  由
一、本件被告甲○○所犯係死刑、無期徒刑、最輕本刑為3 年以
    上有期徒刑以外之罪，其於準備程序中，就被訴事實為有罪
    之陳述，經本院告知簡式審判程序之旨，並聽取公訴人及被
    告之意見後，合議庭裁定由受命法官獨任進行簡式審判程序
    ，合先敘明。
二、上揭犯罪事實，業據被告甲○○於本院審理時坦白承認。而
    被告被查獲後，經採集其尿液分送高雄市立凱旋醫院鑑驗，
    結果分呈甲基安非他命、嗎啡陽性反應（均以GC/MS 方式檢
    驗），有該醫院95年9 月11日濫用藥物尿液檢驗報告附卷可
    參（詳偵查卷第24頁）。另扣案如主文所示之海洛因9 包【
    均不含包裝袋，其中8 包淨重為1.52公克、其中1 包淨重0.
    73公克】、殘有海洛因之注射針筒12支、殘有海洛因之塑膠
    鏟子3 支、甲基安非他命4 包【均不含包裝袋，驗前淨重1.
    6 公克、驗後淨重1.58公克】、殘有甲基安非他命之吸管4
    支，經送驗後，確分別含有或殘有海洛因、甲基安非他命成
    分，亦有法務部調查局95年9 月29日鑑定通知書；高雄醫學
    大學附設中和紀念醫院95年9 月18日檢驗報告及高雄市立凱
    旋醫院95年12月4 日濫用藥物成品檢驗鑑定書附卷（詳本院
    訴字卷第22頁至第23頁、第31頁、第34頁、第37頁至第38頁
    ）可參。爰審酌(一)氣相層析質譜儀（GC／MS）乃目前就藥物
    篩檢結果必須進一步確認時最常採用之確認方法，因此在良
    好的操作條件之下，以氣象層析質譜儀作藥物及其代謝物之
    定性及定量分析，幾乎不會有偽陽性反應產生，業經行政院
    國軍退除役官輔導委員會台北榮民總醫院於83年4 月7 日以
    （83）北總內字第03 059號函示明確。(二)又海洛因係嗎啡經
    化學合成之半人工合成品，毒性倍於嗎啡，其經吸食或施打
    入人體，經新陳代謝作用又分解成嗎啡，故海洛因在進入人
    體後，均以嗎啡型態排於尿液中，故於吸食或施打海洛因者
    尿液中，可檢出嗎啡陽性反應，業經憲兵司令部80年5 月7
    日以（80）鑑驗字第1746號函示明確。(三)而甲基安非他命經
    口服投與後約百分之70於24小時內自尿中排出，約百分之90
    於96小時內自尿中排出，且甲基安非他命成分之檢出與其投
    與方式、投與量、個人體質、採尿時間與檢測儀器之精密度
    等諸多方式有關，因此僅憑尿液中呈甲基安非他命陽性反應
    ，並無法確實推算吸食時間距採集時間之長短，惟依上述資
    料推斷，最長不會超過4 日即96小時，亦經行政院衛生署藥
    物食品檢驗局81年2 月8 日81藥檢一字第001156號函示明確
    。從而，被告尿液經以氣相層析質譜儀鑑驗後，結果分呈嗎
    啡及甲基安非他命陽性反應，已如前述，是依前開函示意旨
    ，被告自白核與事實相符，其各施用第一級毒品海洛因、第
    二級毒品甲基安非他命各1次之犯行，均堪以認定。
三、論罪科刑部分：
  (一)按犯毒品危害防制條例第10條之罪，經觀察勒戒後，認無繼
    續施用毒品之傾向者，應即釋放，並為不起訴處分；認有繼
    續施用毒品之傾向者，應送強制戒治。經觀察勒戒、強制戒
    治執行完畢釋放後，5 年內再犯第10條之罪，依93年1 月9
    日修正施行之毒品危害防制條例第23條第2 項規定意旨，應
    由檢察官偵查起訴。
  (二)查被告前因施用毒品案件，經依本院以民國91年毒聲字第67
    20號裁定送強制戒治，嗣經停止戒治程序，至92年10月10日
    交付保護管束期滿止，因未撤銷停止戒治，強制戒治視為執
    行完畢等情，有臺灣高雄地方法院檢察署刑案資料查註紀錄
    表、臺灣高等法院被告全國前案紀錄表及臺灣高雄地方法院
    被告院內索引卡紀錄表可證。又因被告於強制戒治視為執行
    完畢釋放後，5 年內再犯本件毒品危害防制條例第10條之罪
    ，是依前開說明，自應依法論科。
  (三)另海洛因、甲基安非他命為毒品危害防制條例所稱之第一級
    毒品、第二級毒品，此觀諸該條例第2 條第2 項第1 款、第
    2 款甚明，被告施用上開毒品，核其所為，係違反毒品危害
    防制條例第10條第1 項施用第一級毒品罪及同條第2 項施用
    第二級毒品罪。被告施用第一級毒品、第二級毒品前持有第
    一級毒品、第二級毒品之行為，本應各論以持有之罪，惟各
    該次持有毒品之低度行為均為其後施用毒品之高度行為所吸
    收，不另論罪】。另前因施用毒品案件，於93年2 月27日經
    本院以93年度訴緝字第35報判決判處應執行有期徒刑壹年貳
    月；再因施用毒品案件，於94年1 月31日經本院93年度訴字
    第2134號判決判處應執行有期徒刑10月，均因未上訴而確定
    。嗣上開案件接續執行，於95年3 月7 日縮短刑期假釋出監
    ，至95年6 月13日交付保護管束期滿止，因未撤銷假釋，所
    處有期徒刑視為執行完畢之事實，有上開前案紀錄表可參，
    其受有期徒刑執行完畢後5 年內，再故意犯本件有期徒刑以
    上之本罪，均為累犯，應各依刑法第47條第1 項之規定，加
    重其刑。又被告所犯上開2 罪，犯意各別，行為互殊，應分
    論併罰之。爰審酌被告經觀察勒戒、強制戒治後，均未戒絕
    毒品，另再施用毒品，顯見其自制力不足，無法擺脫毒品，
    故應藉由刑罰之執行，以收教化之功能，並參以被告犯後坦
    承施用毒品犯行，所犯係自傷行為，尚未害及他人，及施用
    第一級毒品、第二級毒品各1 次等一切情狀，分別量處如主
    文所示之刑，並定應執行刑，以資懲儆。
  (四)至扣案如主文所示之海洛因9 包、殘有海洛因之注射針筒12
    支、殘有海洛因之塑膠鏟子3 支、甲基安非他命4 包、殘有
    甲基安非他命之吸管4 支，經送驗後，確分別含有或殘有海
    洛因、甲基安非他命成分，有前開各鑑定書可參，其中海洛
    因、甲基安非他命係屬毒品，爰依毒品危害防制條例第18條
    第1 項前段，宣告沒收銷燬之【海洛因送驗如有耗損，因已
    滅失，爰不沒收銷燬之】。其中殘有海洛因之注射針筒12支
    、殘有海洛因之塑膠鏟子3 支、殘有甲基安非他命之吸管4
    支部分，因各與毒品難以析離，應一體視為毒品，併宣告沒
    收銷燬之。另裝有毒品之包裝袋13個部分，因法務部調查局
    、高雄醫學大學附設中和紀念醫院已就毒品、包裝袋分開秤
    重，則包裝袋即無與毒品難以析離之情形，自不得以無法析
    離之理由，將之視為毒品，而併宣告沒收銷燬之，惟因該包
    裝袋係被告所有，且便於包裝毒品，防止毒品逸散，分供施
    用第一、二級毒品之物，應各依刑法第38條第1 項第2 款規
    定，宣告沒收之。又未含毒品成份之粉沫2 包、葡萄糖3 包
    、葡萄糖1 盒、注射針筒2 支（未開拆）、吸管3 支部分，
    係被告所有供施用第一級毒品預備所用之物；而吸食器1 個
    （被告每次施用後，均曾清洗，故未殘有甲基安非他命成分
    ），則係被告所有供施用第二級毒品所用之物，均經被告供
    在卷，應依刑法第38條第1 項第2 款規定，宣告沒收之【雖
    吸管3 支部分，亦係被告所有供施用第二級毒品預備所用之
    物，但因已在施用第一級毒品部分沒收，爰不再另行沒收】
    。
據上論斷，應依刑事訴訟法第299 條第1項前段、第273條之1第1
項，毒品危害防制條例第10條第1 項及第2項、第18條第1項前段
，刑法第11條、第47條第1 項、第51條第5 款、第38條第1 項第
2款 ，判決如主文。
中    華    民    國    95    年    12    月    29    日
                  刑事第一庭    法  官 方百正
以上正本證明與原本無異。
如不服本判決，應於收受送達後10日內向本院提出上訴書狀。
中    華    民    國    95    年    12    月    29    日
                                書記官 郭素蓉
附錄本判決論罪科刑所依據之法條：
毒品危害防制條例第10條
施用第一級毒品者，處 6 月以上 5 年以下有期徒刑。
施用第二級毒品者，處 3 年以下有期徒刑。


司法院資訊處製作；財團法人民間司法改革基金會備份。
